【裁判字號】    92,交聲,967
【裁判日期】    921029
【裁判案由】    違反道路交通管理處罰條例聲明異議
【裁判全文】
臺灣士林地方法院交通事件裁定                    九十二年度交聲字第九六七號
    原處分機關  交通部公路總局臺北區監理所基隆監理站
    受 處分 人
    即 異議 人  盈順貨運有限公司
    法定代理人  林明德
    代  理  人  秦德勝
右列受處分人因違反道路交通管理處罰條例案件，對於臺北市交通事件裁決所中華民
國九十二年九月九日所為之處分（原處分案號：基監字第裁四二－Ｅ0000000
0號），聲明異議，本院裁定如左：
    主  文
異議駁回。
    理  由
一、按按汽車裝載貨物超過核定之總重量、總聯結重量者，處汽車所有人罰鍰，並記
    汽車違規紀錄一次，且應責令改正或當場禁止通行，並處新台幣（下同）一萬元
    罰鍰，超載十公噸以下者，以總超載部分，每一公噸加罰一千元；超載逾十公噸
    至二十公噸以下者，以總超載部分每一公噸加罰二千元；超載逾二十公噸至三十
    公噸以下者，以總超載部分，每一公噸加罰三千元；超載逾三十公噸者，以總超
    載部分，每一公噸加罰五千元。未滿一公噸以一公噸計算。道路交通管理處罰條
    例第二十九條之二第一項、第三項定有明文。又車輛尺度、軸重、總重、後懸及
    段差之限制應依左列規定：半聯結車總聯結重量不得超過三十五公噸，而所謂半
    聯結車係指一輛曳引車與一輛重型半拖車所組成之車輛，而所謂總聯結重量係指
    曳引車及拖車之車重與載重之全部重量，道路交通安全規則第三十八條第三項第
    五款、第二條第十五款、第十九款亦有明文。
二、本件受處分人即異議人盈順貨運有限公司（下稱盈順公司）所僱用駕駛人秦德勝
    於九十二年五月十四日上午九時四十七分許，駕駛異議人所有車號二二一－ＧＣ
    號營業用貨運曳引車，曳引車號七八－ＨＣ號滿載砂石之半拖車，在省道臺一線
    五十五公里處，經員警目測發現其裝載砂石高度超過半拖車內框車斗，容積疑似
    超載，經攔停後以米達尺丈量其裝載貨物之高度超過核定高度後，隨即以活動地
    磅將車輛過磅，測得總聯結重量為四十二點二公噸，超過核定總聯結重量三十五
    公噸，遂以受處分人有違反道路交通管理處罰條例第二十九條之二第一項之行為
    掣單舉發。因受處分人之駕駛即行為人秦德勝拒絕簽收警員所開立之舉發違反道
    路交通管理事件通知單（下稱舉發通知單），經警員在舉發通知單上載明行為人
    拒絕簽收之事由後，依違反道路交通管理事件統一裁罰標準及處理細則第十一條
    第一項第一款規定，將舉發通知單另行送達受處分人，嗣因受處分人於應到案日
    期前向原處分機關申訴，原處分機關函請舉發機關調查結果，仍認受處分人有上
    開違規行為，乃依行為時道路交通管理處罰條例第二十九條之二第一項、第三項
    之規定於九十二年九月十九日逕行裁處異議人一萬八千元，並記汽車違規紀錄一
    次。
三、異議意旨雖不否認當日裝載確有超重之事實，惟仍辯以：員警沒有拍攝舉發照片
    ，且其車輛業已遵守容積之規定，不應受罰云云。然經查：
（一）交通部曾於八十五年五月九日函頒「裝載砂石、土方之傾卸式車輛登領砂石車
      標示牌及超載取締作業規定」，其中就超載係以以下之方式認定：（一）符合
      標示規定之砂石車，以丈量方式換算，（二）經丈量結果與標示牌所載規格不
      符者以固定或活動式地磅實際過磅，有該部交路八十八字第○○六八三九號函
      之說明可資參照。而依該部交路九十字第○○五六八三號函：「主旨：關於裝
      載砂石、土方車輛回歸重量法之裝載取締標準及配套之實施日期規定乙案，請
      查照。說明：為期落實道路交通管理處罰條例立法之意旨，並為加強裝載砂石
      、土方車輛之管理，裝載砂石、土方車輛回歸重量法之裝載取締標準及配套之
      實施日期規定如次：一、登檢合格之砂石標示車：於九十一年五月三十一日前
      以核定之容積裝載及取締，自九十一年六月一日起均應依行車執照核定之重量
      裝載及取締。二、砂石標示車以外之砂石車：自本（九十）年六月一日起依行
      車執照核定之重量裝載及取締......... 」，此函旨所示事項並經交通部九十
      一年五月二十八日交路字第０九一０００五一九八號函延長適用二年。是由上
      開函旨，均可知交通部僅係以主管機關之立場，提供交通執法單位取締車輛載
      重超重之方式而已，亦即上開函旨乃係指導員警應先以容積取締法觀察車輛是
      否超過核定容積，以決定是否要進一步過磅取締，並非排除前開道路交通管理
      處罰條例所定以重量為處罰之標準甚明。更何況，交通部僅係交通行政主管機
      關，自不能僅以公函即變更法律明文之行政罰構成要件或裁罰標準，是前開函
      旨，自應作上開解釋，方符法律本旨。
（二）本件受處分人所有車號二二一－ＧＣ號營業用貨運曳引車，曳引車號七八－Ｈ
      Ｃ號滿載砂石之半拖車，係在省道臺一線經取締員警以目視發現受處分人所有
      前開車輛裝載砂石業已超過車斗高度，已超過核定容積，方才攔停丈量並過磅
      後，超重七點二公噸，因而掣單舉發等情，業據舉發員警李明焯到庭結證明確
      ，且有上載有當日丈量後車輛裝載長、寬、高及過磅後重量數據之舉發單一紙
      在卷可稽，應可認定。本件受處分人之駕駛人秦德勝亦於本院調查訊問時陳稱
      ：當天伊所載砂石有超過車斗二、三公分，有高有低，且當天有先過磅再丈量
      等語（本院九十二年十月二十四日訊問筆錄第四頁參照），足見當日受處分人
      所有車輛裝載砂石確已超過核定容積，本件員警舉發並非捏造事實、誤為取締
      之情事甚明。況且，因交通警員掣單舉發違反道路交通管理處罰條例所列之違
      規事實，本質上為行政處分，係公務員基於職務上權力，依法就特定之具體事
      件所為具有公法上效果之單方行政行為，基於公務員為公法上行為具有公信力
      之原則，該行政處分當可被推定為真正，其據以依法處分之事實認定亦為真正
      無誤，此與民事訴訟法第三百五十五條第二項規定：「文書依其程式及意旨得
      認作公文書者，推定其為真正」之情形相同，本此公信原則，乃立法者賦予行
      政機關制定違反道路交通事件統一裁罰標準及處理細則，使勤務警員得當機處
      分（如該細則第二十三條）以達其維護交通秩序、安全之行政目的，反之，若
      謂公務員一切行政行為均需預留證據以證其實，則國家行政勢必窒礙難行，據
      此，刑事訴訟法就犯罪證據有關之規定中與屬行政秩序罰之交通違規裁罰本質
      不合之部分，自不在準用之列。故員警對於取締交通違規事件，逕行舉發者，
      固然常需輔以照片等證物，以證明違規事實，然若當場攔停舉發，因已有員警
      舉發事實與被舉發之行為人之供述，可供裁罰機關參考，法律自無必要再要求
      員警拍攝舉發照片，要屬當然。且法律既已明文規定以重量計算是否違規超載
      ，並以之為裁罰標準，員警據以舉發，當亦無違法之可言。從而，受處分人前
      開所辯，於法不合，自不足採。本件事證明確，應依法裁罰。
四、本件受處分人所有曳引車、半拖車總聯結重量確實超過核定重量七點二公噸，且
    於期限前到案接受裁決，原處分機關依行為時道路交通管理處罰條例第二十九條
    之二第一項、第三項規定，裁處一萬八千元罰鍰，並記汽車違規紀錄一次，核無
    違誤，異議人異議並無理由，應予駁回。
五、據上論斷，應依道路交通案件處理辦法第十九條，裁定如主文。
中       華       民       國    九十二    年   十     月    二十九     日
                                           臺灣士林地方法院交通法庭
                                               法  官  王  沛  雷
右正本證明與原本無異。
如不服本裁定應於送達後五日內向本院提出抗告狀。
                                               書記官  詹  志  鵬
中       華       民       國    九十二    年   十     月     三十      日


司法院資訊處製作；財團法人民間司法改革基金會備份。
